---
title: "Analisis Letras Folclore"
author: "Patricio Del Boca"
date: "9 de junio de 2017"
output: 
  html_document:
    theme: lumen
---

```{r setup, include=FALSE, message=FALSE}
library(dplyr)
library(tidytext)
library(wordcloud)
library(RColorBrewer)
library(ggplot2)
knitr::opts_chunk$set(echo = TRUE)
dat <- readr::read_csv("./datosCanciones.csv")

# Un poco de Limpieza Extra: Hay 7 Canciones que tienen 2 canciones adentro
# http://www.mifolkloreargentino.com.ar/letras-de-canciones-de-la-yunta/al-jardin-de-la-republica
dat <- dat %>% filter(!grepl("Letra y Música:",letra))
# TODO: filtrar notas musicales
```

### Letras del Folklore Argentino: ¿A qué le cantan?

El siguiente es un análisis exploratorio para resolver una curiosidad: ¿A qué le canta el folclore Argentino?. El Objetivo es, inicialmente, extraer las palabras y frases más utilizadas. Luego trataremos de ampliar el análisis tratando de agrupar las canciones en distintas categorías, descubrir temáticas en común, agrupar autores por estilo, etc.

#### Conjunto de Datos

Los datos fueron extraidos de [http://www.mifolkloreargentino.com.ar/](http://www.mifolkloreargentino.com.ar/):

  * Cantidad de Artistas: `r length(unique(dat$artista))`
  * Cantidad de Canciones: `r nrow(dat)`
  
Hay que tener en cuenta que el Universo de canciones a analizar no es exhaustivo, está acotado a lo disponible en la fuente de datos. Otra consideración importante es que si varios artistas cantan la misma canción, las palabras y frases de dicha canción serán contabilizadas todas las veces. Algunos ejemplos de las canciones:

```{r tabla_canciones}
dat %>%
  slice(sample(1:nrow(dat), 10)) %>%
  select(artista, nombre_cancion) %>%
  head(10)
```

#### Pre-Análisis

##### ¿Quiénes son los autores con más canciones en el conjunto de datos?
```{r}
dat %>% 
  group_by(artista) %>%
  summarise(canciones = n()) %>%
  arrange(desc(canciones)) %>%
  head(10)
```

##### ¿Cuál es la canción más repetida en el conjunto de datos?
```{r}
dat %>%
  group_by(nombre_cancion) %>%
  summarise(cantidad = n()) %>%
  arrange(desc(cantidad)) %>%
  head(10)
```


#### ¿Qué palabra es más cantada en el Folclore Argentino?
```{r grafico_top, fig.height=4, fig.width=8}
# TidyText no tiene por defecto un diccionario de Stop Words en Español -.-"
stopWords <- scan("http://www.webmining.cl/wp-content/uploads/2011/03/stopwords.es.txt", character())
customStopWords <- strsplit("ay am do re rem mi mi7 mim fa sol la la7 lam si si7 vas pa vos bis has estribillo", " ")[[1]]

stopWords <- c(stopWords, customStopWords)
tidyText <- dat %>%
  unnest_tokens(palabra, letra) %>%
  filter(!(palabra %in% stopWords))

top <- tidyText %>%
  count(palabra, sort = TRUE) %>%
  head(15)

ggplot(top, aes(x=reorder(palabra, n), y = n)) +
  geom_col() +
  coord_flip() +
  theme_minimal() +
  labs(title = "15 Palabras más usadas en el Folklore Argentino",
       subtitle = "El gráfico contabiliza cuántas veces la palabra aparece en la letra de alguna canción. \nAnálisis en base a más de 3600 canciones.",
       caption = "Fuente: Open Data Córdoba - blog.opendatacordoba.org", 
       x = "Palabra", y = "Cantidad de veces usada")
  
```

Amor es la palabra más cantada... Qué belleza!

```{r}
wordsCloud <- tidyText %>%
  count(palabra, sort = TRUE) %>%
  select(palabra, n) %>%
  head(50)

wordcloud2::wordcloud2(wordsCloud, minRotation = -pi/6, maxRotation = pi/6)
```


#### ¿En cuántas canciones aparece la palabra amor?
```{r}
cancionesAmor <- dat %>% 
  select(nombre_cancion, letra) %>%
  distinct() %>% 
  filter(grepl("amor", letra)) %>% 
  nrow()
cancionesAmor
```

En `r cancionesAmor` canciones aparece la palabra Amor!
